臺灣宜蘭地方法院刑事判決
110年度訴字第475號
公  訴  人  臺灣宜蘭地方檢察署檢察官
被      告  林梅香



上列被告因洗錢防制法等案件，經檢察官提起公訴（110年度偵
字第2905號、第4109號），本院判決如下：
    主  文
林梅香幫助犯洗錢防制法第十四條第一項之洗錢罪，處有期徒刑
貳月，併科罰金新臺幣壹萬元，罰金如易服勞役，以新臺幣壹仟
元折算壹日。
    犯罪事實
一、林梅香明知金融機構帳戶資料係供個人使用之重要理財及交
    易工具，關係個人財產及信用之表徵，任何人皆可自行前往
    金融機構申請，並無特別之窒礙，且可預見提供自己之金融
    帳戶予陌生人士使用，常與詐欺等財產犯罪密切相關，可能
    掩飾他人詐欺犯罪所得財物，被犯罪集團利用以作為人頭帳
    戶，遂行詐欺犯罪，藉此躲避警方追查，竟為獲取每個金融
    帳戶新臺幣（下同）5,000元之報酬，而不違背其本意，基
    於幫助他人詐欺取財及幫助他人共同掩飾、隱匿特定犯罪所
    得本質、來源及去向等不確定故意，於民國109年12月間某
    日，將其所申設上海商業儲蓄銀行帳號000-00000000000000
    號帳戶（下稱上海商銀帳戶），及彰化商業銀行帳號000-00
    00000000000000號帳戶（下稱彰銀帳戶）之存摺、提款卡，
    透過郵寄方式寄送予真實姓名年籍均不詳之人，再以通訊軟
    體LINE告知對方提款卡密碼。嗣上開真實姓名年籍不詳之人
    於取得上開帳戶資料後，旋供自己或他人所屬之詐欺集團使
    用，該集團成員復基於為自己或第三人不法之所有意圖暨詐
    欺取財之犯意聯絡，於附表所示之時間及詐欺方式，分別向
    林月媖、張竣翔、曾郁歆等3人施以詐術，致林月媖、張竣
    翔、曾郁歆等3人均陷於錯誤，而在附表所示之時間，各轉
    帳或匯款如附表「金額」欄所示款項至林梅香申設上海商銀
    帳戶或彰銀帳戶內，旋遭提領一空，以此方式製造金流斷點
    致檢警無從追查，而達掩飾及隱匿前揭犯罪所得之去向。
二、案經林月媖、張竣翔、曾郁歆訴由彰化縣警察局鹿港分局、
    高雄市政府警察局小港分局報告臺灣宜蘭地方檢察署檢察官
    偵查起訴。
    理  由
壹、程序方面：
一、按不起訴處分已確定者，非有發現新事實或新證據之情形，
    不得對於同一案件再行起訴，刑事訴訟法第260條第1款固定
    有明文。惟所謂「同一案件」，係指被告相同、犯罪事實亦
    相同者而言，並不包括法律上之同一案件。蓋案件在偵查中
    ，並無類似審判不可分之法則，不生偵查不可分之問題，故
    想像競合犯、結合犯或其他裁判上一罪或實質一罪之一部犯
    罪事實已經不起訴處分確定者，仍可就未經不起訴處分之其
    他部分提起公訴，不生全部與一部之關係，亦不受原不起訴
    處分效力之拘束（最高法院103年度台上字第3120號、99年
    度台上字第8069號判決意旨參照）。查被告林梅香寄送上海
    商銀帳戶、彰銀帳戶及第一商業銀行000-0000000000000000
    號帳戶之存摺、提款卡予詐欺集團使用，用以作為詐騙另案
    被害人唐秋東、鍾友方、侯惠琦之工具，核其所涉幫助詐欺
    及幫助一般洗錢等罪嫌，前雖經臺灣桃園地方檢察署檢察官
    以110年度偵字第22258號、第24378號為不起訴處分確定在
    案（下稱前案），惟本案起訴意旨所示告訴人及遭騙取金額
    等情節與前案不起訴處分書所指均不相同。況幫助犯對正犯
    而言，具有從屬性，不能脫離正犯而單獨存在，其犯罪性及
    可罰性，均應存於正犯，茍無正犯之存在，亦無從成立從犯
    （幫助犯）。縱被告僅有一個提供上開帳戶提款卡及密碼之
    行為，然不同被害人遭詐欺正犯詐騙而匯款時，因正犯侵害
    不同被害人之財產法益，於論罪關係上應屬數罪，被告則應
    係論以想像競合犯。是依上說明，前案與本案並非屬刑事訴
    訟法第260條規定之同一案件，故本案檢察官仍可就未經前
    案不起訴處分之其他部分提起公訴，不受前案不起訴處分效
    力之拘束，合先敘明。
二、被告及檢察官對於本判決所引用下述被告以外之人於審判外
    之陳述，均未爭執其證據能力，復未於言詞辯論終結前聲明
    異議，本院審酌該等證據作成時並無不當取得情形，認以之
    作為本案證據亦屬適當，依刑事訴訟法第159條之5規定，均
    有證據能力。至本判決所引用之其他非供述證據，查無違反
    法定程序取得之情形，依同法第158條之4反面解釋，均具證
    據能力。
貳、認定犯罪事實所憑之證據及理由：
一、訊據被告固坦承有於109年12月間某日，將上海商銀帳戶及
    彰銀帳戶之存摺、提款卡，以郵寄方式提供予對方，並用通
    訊軟體告知對方密碼之事實，惟否認有何幫助詐欺取財或幫
    助洗錢之犯行，辯稱：伊當時剛懷孕，想要增加收入，對方
    是說有個手工賺錢的機會，須要提供金融帳戶，公司會匯一
    筆款項至金融帳戶，材料費從該帳戶扣，沒想到對方是騙伊
    的云云（見本院卷第47頁）。
二、經查：
  ㈠被告於上揭時間，以上揭方式提供上海商銀、彰銀帳戶之存摺、提款卡及密碼等情，業據被告於偵查及本院審理時均供承在卷，並有被告與自稱「陳筱雯和心肝寶貝」之人LINE對話紀錄擷取照片附卷可佐；而取得上開帳戶資料之詐欺集團成員，於附表所示之時間、詐欺方式對告訴人林月媖、張竣翔、曾郁歆等人施以詐術，致告訴人等均陷於錯誤，分別轉帳或匯款如附表「金額」欄所示之款項至上海商銀或彰銀帳戶內，並經詐欺集團成員提領一空等情，亦據告訴人等於警詢指訴無誤，且有被告上海商銀帳戶之開戶資料暨交易明細查詢、彰銀帳戶之基本資料暨交易明細查詢、告訴人林月媖所提供台北富邦銀行帳戶對帳單、告訴人張竣翔所提供匯款紀錄、中國信託銀行帳戶金融卡影本、存摺影本、告訴人曾郁歆提供匯款紀錄、中國信託銀行帳戶基本資料暨存款交易明細，暨告訴人等報案資料等在卷可稽。足認被告寄交上開上海商銀、彰銀帳戶資料，業經詐欺集團取得，並以之做為犯罪之存、提、匯款工具，進而掩飾詐欺取財罪犯罪所得之去向，致難以追查等事實。
  ㈡被告固否認有幫助詐欺取財及幫助洗錢之犯行，並以前詞為
    辯，惟查：
  ⒈按刑法上故意，分直接故意（確定故意）與間接故意（不確
    定故意），行為人對於構成犯罪之事實，明知並有意使其發
    生者，為直接故意；行為人對於構成犯罪之事實，預見其發
    生而其發生並不違背其本意者，為間接故意。再幫助犯成立
    ，以行為人主觀上認識被幫助者，正欲從事犯罪或係正在從
    事犯罪，且該犯罪有既遂可能，而其行為足以幫助他人實現
    構成要件者，即具有幫助故意，並不以行為人確知被幫助者
    ，係犯何罪名為必要。衡以現今臺灣社會，一般人向金融機
    構申請開設帳戶，只要持國民身分證及健保卡等證件即可，
    並無特殊限制及困難，即便信用不佳者也可以申辦自己的戶
    頭，實無向他人租用或買受帳戶之必要；且時下利用人頭帳
    戶轉帳詐欺取財之犯罪情事，已經報章新聞多所披露，復經
    政府長期、多方宣導，是依一般人之智識及社會生活經驗，
    極易認知不使用自己申辦之帳戶，卻向他人以承租、補貼等
    名目，要求提供帳戶予不熟識之對方使用，乃屬悖於常情，
    其目的顯係為逃避檢警機關透過帳戶交易明細之循線追查，
    以掩蓋其不法犯罪。
  ⒉查被告本案行為時，為年滿30歲之成年人，且依其自述專科
    之教育程度，曾任護理師之社會經歷，對於上開交易常情及
    社會狀況應有所瞭解；被告因在網路上找工作，與網路上結
    識之「陳筱雯和心肝寶貝」互加為通訊軟體LINE好友，經對
    方所述得知所屬公司會以員工帳戶購買材料並送貨，且員工
    可申請薪資補貼金，一本帳戶補貼5,000元，兩本補貼10,00
    0元，最多6本補貼30,000元等情，有卷附LINE對話資料可佐
    。參以被告於偵查時自承：「當初對方有跟我說寄1個帳戶
    給他，我可以拿取5,000元，兩個帳戶可以拿取10,000元，
    所以我寄2個帳戶給他…（問：你的意思是說本案你賣2個帳
    戶給對方使用？）是的，賣1個帳戶5,000元，賣2個帳戶10,
    000元，同時我也想賺做手工的錢。（問：交帳戶時2個帳戶
    餘額有多少錢？）我的帳戶本來就只有幾拾元而已。」等語
    （見偵卷第13頁背面）。可知被告無需實際工作，只要提供
    金融帳戶，每個帳戶就可獲取5,000元報酬，以現今社會工
    作競爭激烈，竟有不需付出勞務，只需提供帳戶即可獲取高
    額報酬，實與正當工作情形有違；被告雖稱沒有想那麼多，
    當時是因懷孕想找工作貼補家用云云，惟賺錢途徑甚多，被
    告卻選擇將具有高度專屬性、存款幾近為零之上海商銀、彰
    銀帳戶資料，恣意寄給素不相識、欠缺任何信任基礎、真實
    姓名及年籍均不詳之人，以提供該人或所屬集團成員使用，
    足認被告對於自己利益之考量遠高於他人財產法益是否因此
    受害，而容任其金融帳戶可能淪為不詳詐欺集團之犯罪工具
    ，縱有人因此受騙而匯入款項至其所提供之金融帳戶中，並
    遭詐欺集團成員提領殆盡，且提領後產生遮斷金流以逃避國
    家追訴、處罰之效果等結果，均不違背其本意，自具有幫助
    詐欺取財及幫助洗錢之不確定故意明確。
  ㈢綜上所述，被告前開所辯不足採信。本案事證明確，被告之
    犯行，洵堪認定，應依法論科。
三、論罪科刑：
　㈠核被告所為僅為他人之詐欺取財及洗錢犯行提供助力，本案
    尚無積極證據足以證明被告係以自己犯詐欺取財罪或洗錢罪
    之意思參與犯罪，或與他人有共同詐欺取財或共同洗錢之犯
    意聯絡，或有直接參與詐欺取財或洗錢犯罪構成要件行為分
    擔等情事，應認其所為係構成幫助犯。是被告應係犯刑法第
    30條第1項前段、同法第339條第1項之幫助詐欺取財罪，及
    刑法第30條第1項前段、洗錢防制法第14條第1項之幫助一般
    洗錢罪。
　㈡被告以一提供帳戶之行為，觸犯上開二罪名，暨侵害告訴人
    林月媖、張竣翔、曾郁歆之財產法益，均為想像競合犯，應
    依刑法第55條前段規定，從一重之幫助一般洗錢罪處斷。
　㈢被告係基於幫助之犯意而為一般洗錢罪，爰依刑法第30條第2
    項規定，按正犯之刑減輕之。
　㈣爰以行為人責任為基礎，審酌被告並無前科，有臺灣高等法
    院被告前案紀錄表在卷可稽，素行良好；被告應可知悉現今
    社會詐欺歪風盛行，造成人心惶惶，彼此間之信任感崩解，
    疏離感亦急速加劇，竟為求快速獲取錢財，任意將自己申辦
    帳戶存摺、提款卡（含密碼）交予陌生人使用，其行為已然
    影響社會正常交易安全及破壞金融秩序，增加受害者尋求救
    濟之困難，助長詐欺犯罪風氣之猖獗，更實際造成告訴人等
    受騙匯款蒙受財產上損害，所匯入之款項均旋遭提領，形成
    金流斷點，難以追查犯罪集團成員，所為實屬不該；再考量
    被告犯後否認犯行，且迄今尚未能賠償告訴人等所受之財產
    損失，犯後態度難認良好，惟念及被告並非直接實施詐欺取
    財及提領贓款犯行之正犯，犯罪情節較輕微，暨被告自陳因
    懷孕想貼補家用始為本案犯行之犯罪動機，專科畢業之教育
    程度，從事護理師工作、育有稚齡子女需其扶養之家庭生活
    與經濟狀況等一切情狀，量處如主文所示之刑，並就併科罰
    金部分，諭知易服勞役之折算標準。
四、按幫助犯僅係對於犯罪構成要件以外行為為加工，除因幫助
    行為有所得外，正犯犯罪所得，非屬幫助犯之犯罪成果，自
    不得對其為沒收之諭知（最高法院106年度台上字第1196號
    判決意旨參照）。依本案卷內證據資料內容，並無證據證明
    被告上開幫助犯行有取得任何犯罪所得，亦無從認定被告有
    分得詐欺所得之款項，是被告就本案既無不法利得，自無犯
    罪所得應予宣告沒收或追徵之問題，爰不予宣告沒收或追徵
    其價額。
據上論斷，應依刑事訴訟法第299條第1項前段，洗錢防制法第14
條第1項，刑法第11條前段、第30條第1項前段、第2項、第339條
第1項、第55條前段、第42條第3項前段，刑法施行法第1條之1第
1項，判決如主文。
本案經檢察官黃正綱提起公訴，檢察官劉憲英到庭執行職務。
中　　華　　民　　國　　111 　年　　3 　　月　　31　　日
            刑事第三庭審判長法  官  許乃文
　　                        法  官  劉芝毓
　　                        法  官  游欣怡　　　　　　　
以上正本證明與原本無異。
如不服本判決應於收受本判決後20日內向本院提出上訴書狀，並
應敘述具體理由。若未敘述理由者，應於上訴期間屆滿後20日內
向本院補提理由書狀(均須按他造當事人之人數附繕本)。
                            書記官　翁靜儀
中　　華　　民　　國　　111 　年　　3 　　月　　31　　日
附表：
編號 告訴人 詐騙方式 匯款時間 金額 匯入帳戶 1 林月媖 於109年12月9日接獲詐騙集團成員來電，佯以網購付款客服操作錯誤為由，致林月媖陷於錯誤，依對方指示，網路匯款13筆至指定帳戶，其中1筆於右開時間轉帳右開金額至右開帳戶，隨即遭提領一空。 109年12月9日21時32分許 40,123元 上海商銀帳戶 2 張竣翔 於109年12月8日接獲詐騙集團成員來電，佯以網購付款操作錯誤為由，致張竣翔陷於錯誤，依對方指示，轉帳7筆至指定帳戶，其中2筆先後由張竣翔、何元凱於右開時間轉帳或存入右開金額至右開帳戶內，隨即遭提領一空。 ⒈109年12月9日19時6分 ⒉109年12月9日19時25分 30,000元  30,000元 彰銀帳戶 3 曾郁歆 於109年12月9日接獲詐騙集團成員來電，佯稱為金石堂「陳小姐」，以批發商名單誤植為由，致曾郁歆陷於錯誤，依對方指示轉帳5筆至指定帳戶，其中3筆分別於右開時間轉帳或跨行存款右開金額至右開帳戶內，旋遭提領一空。 ⒈109年12月9日19時17分 ⒉109年12月9日19時20分 ⒊109年12月9日19時56分  19,985元  9,985元  25,234元   彰銀帳戶 

附錄本案論罪科刑法條：
中華民國刑法第30條
（幫助犯及其處罰）
幫助他人實行犯罪行為者，為幫助犯。雖他人不知幫助之情者，
亦同。
幫助犯之處罰，得按正犯之刑減輕之。
中華民國刑法第339條
（普通詐欺罪）
意圖為自己或第三人不法之所有，以詐術使人將本人或第三人之
物交付者，處 5 年以下有期徒刑、拘役或科或併科 50 萬元以
下罰金。
以前項方法得財產上不法之利益或使第三人得之者，亦同。
前二項之未遂犯罰之。
洗錢防制法第14條
有第二條各款所列洗錢行為者，處 7 年以下有期徒刑，併科新
臺幣 5 百萬元以下罰金。
前項之未遂犯罰之。
前二項情形，不得科以超過其特定犯罪所定最重本刑之刑。